臺灣桃園地方法院民事裁定
                                    110年度司財管字第5號
聲  請  人  陳秀英  

失  蹤  人  鍾俊達  
上列聲請人聲請選任失蹤人鍾俊達之財產管理人事件，本院裁定
如下：
    主  文
聲請駁回。
聲請程序費用由聲請人負擔。
    理  由
一、按失蹤人失蹤後，未受死亡宣告前，其財產之管理，依非訟
    事件法之規定，民法第10條定有明文。次按失蹤人未置財產
    管理人者，其財產管理人依下列順序定之：一、配偶。二、
    父母。三、成年子女。四、與失蹤人同居之祖父母。五、家
    長。不能依前項規定定財產管理人時，法院得因利害關係人
    或檢察官之聲請，選任財產管理人。家事事件法第143 條第
    1 、2 項定有明文。又按財產管理人不勝任或管理不適當時
    ，法院得依利害關係人或檢察官之聲請改任之；其由法院選
    任者，法院認為必要時得依職權改任之。家事事件法第145
    條第1 項亦定有明文。而家事事件法第145 條第1 項之立法
    意旨係以失蹤人財產管理人之管理財產能力是否勝任，以及
    其管理方法是否適當，攸關失蹤人及利害關係人之權益，故
    如失蹤人之財產管理人不能勝任或管理不適當時，自得由利
    害關係人或檢察官聲請法院改任之。是依家事事件法第145
    條第1 項之反面解釋，並參酌該法條之立法意旨，選任失蹤
    人管理人，應著重管理財產能力是否勝任，以及其管理方法
    是否適當。再按財產管理人應以善良管理人之注意，保存財
    產，並得為有利於失蹤人之利用或改良行為。但其利用或改
    良有變更財產性質之虞者，非經法院許可，不得為之。家事
    事件法第151 條定有明文。
二、本件聲請意旨略以：聲請人為失蹤人鍾俊達之配偶，失蹤人
    鍾俊達於民國109年11月15日行蹤不明，現因失蹤人鍾俊達
    為其子鍾百利之繼承人之一，而為處理被繼承人鍾百利之股
    票，需先認定鍾俊達為失蹤人口，且聲請人陳秀英就該繼承
    之股票亦有利害關係相反之情狀，故請求選任本件失蹤人之
    財產管理人等語。
三、經查，本件聲請人為失蹤人之配偶，而其所主張失蹤人業已
    失蹤之事實，除據提出失蹤人戶籍謄本、桃園市政府警察局
    龜山分局大華派出所受（處）理案件證明單等件為證外，並
    經本院職權查詢失蹤人鍾俊達之勞、健保投保資料，查無失
    蹤人之勞保資料，健保資料雖投保於龜山區公所，然無需繳
    健保費（於104 年4 月起取得補助資格），且自109年9月1
    日起至110年9月2日間均無就醫紀錄，此有勞保被保險人投
    保資料、健保保險對象投保資料、衛生福利部中央健康保險
    署110 年9 月8 日健保桃字第1103009688號函在卷可稽；本
    院又依職權查詢失蹤人之入出境資料，可知失蹤人自民國89
    年12月11日起即未曾出境，況經失蹤人之子鍾百誠到庭陳述
    以自失蹤人失蹤後迄今，警方都沒有通知伊有找到失蹤人等
    語明確，堪認失蹤人現確實處於生死不明之情狀，本件聲請
    人主張有為失蹤人選任財產管理人之必要，為有理由。惟查
    ，失蹤人應於無法定財產管理人時，始有由利害關係人選任
    財產管理人之必要，本件聲請人既為失蹤人之配偶，依前揭
    家事事件法規定，即為第一順位之法定財產管理人，則失蹤
    人既已有財產管理人，縱然本件聲請人即其法定財產管理人
    與失蹤人同為繼承人，亦僅是就關於遺產繼承部分共同繼承
    ，並負以善良管理人之注意為保存遺產之責，而無再由法院
    選任之必要，是本件聲請人之聲請於法未合，應予駁回。
四、如對本裁定抗告須於裁定送達後10日內向本院提出抗告狀。
中　　華　　民　　國　　110 　年　　12　　月　　15　　日
                  家事法庭  司法事務官  王雯綺 
以上正本係照原本作成。